【裁判字號】    95,訴,1460
【裁判日期】    951027
【裁判案由】    毒品危害防制條例
【裁判全文】
臺灣板橋地方法院刑事判決              95年度訴字第1460號
公  訴  人  臺灣板橋地方法院檢察署檢察官
被      告  乙○○
指定辯護人  游勝韃律師
上列被告因違反毒品危害防制條例案件，經檢察官提起公訴（九
十四年度偵字第二○三八六號），本院判決如下：
    主  文
乙○○轉讓第一級毒品，處有期徒刑年陸月。扣案第一級毒品
海洛因（驗餘淨重零點伍公克）、第二級毒品甲基安非他命（
驗餘毛重零點肆捌貳公克），均沒收銷燬之；轉讓毒品所得新臺
幣仟元，沒收之，如全部或一部不能沒收時，以其財產抵償之
。
    事  實
一、乙○○明知海洛因、甲基安非他命皆係毒品危害防制條例所
    公告列管之第一級毒品、第二級毒品，不得非法持有、轉讓
    ，惟因自身有施用第二級毒品甲基安非他命之習性（施用毒
    品罪另由檢察官偵辦），時有購入甲基安非他命．以備不時
    之需，竟為滿足友人甲○○施用毒品之需求，受其請求，基
    於有償轉讓第二級毒品甲基安非他命之概括犯意，自民國九
    十四年七、八月間某日起，以約每二日一次之頻率，連續在
    臺北縣中和市○○街三十號二樓乙○○之住處內，或板橋市
    亞東工專附近，以約新臺幣（下同）一千至五千元之代價，
    有償轉讓甲基安非他命予甲○○多次，迄同年十一月二十日
    凌晨某時許，因受甲○○之請求，承前轉讓甲基安非他命之
    犯意及轉讓第一級毒品海洛因之犯意，將自不詳人士所取得
    之海洛因一包（毒品驗餘淨重○．五三公克）、甲基安非他
    命二包（毒品驗餘毛重○．四八二公克），在上址住處內，
    以三千元之金額有償轉讓予甲○○。嗣於九十四年十一月二
    十一日上午十一時三十分許，甲○○持有已分裝成五小包之
    上揭海洛因（持有海洛因之犯行業經本院判決），原裝之甲
    基安非他命，為警在臺北縣中和市○○路、泰和街口查獲，
    並扣得上揭毒品，經循線始查知上情。
二、案經臺北縣政府警察局中和分局移送臺灣板橋地方法院檢察
    署檢察官偵查起訴。
    理  由
一、訊據被告乙○○對於上揭轉讓海洛因、甲基安非他命之犯行
    均矢口否認，辯稱：伊並未轉讓毒品予甲○○云云。經查，
    被告自九十四年七、八月間某日起即以一千至五千元不等之
    金額，將甲基安非他命有償轉讓予甲○○，並於九十四年十
    一月二十日，因受甲○○之請求，再以三千元之金額有償轉
    讓扣案之海洛因、甲基安非他命毒品等犯行，業據證人甲○
    ○在警詢、偵查及本院審理時證述明確，互核證人屢次證述
    之內容，就被告轉讓的時間、地點及毒品種類均有詳細之陳
    述，且均大致相符合。雖對於扣案毒品全數係以三千元或四
    千元之金額取得，或僅海洛因之金額即有三千元，於本院審
    理時，前後互有不同，惟證人先後之證述時間，離案發時已
    經年餘，此一差距應係時間所造成之記憶失誤，尚難僅以此
    一出入即認證人所述係屬虛偽。況證人與被告並無任何仇隙
    ，業經證人證述在卷，且被告於偵查中亦同此認定（見偵查
    卷第七十二頁），被告於本院審理時始指稱：證人至伊家時
    ，伊發現證人手腳不乾淨，但並未告訴證人云云，縱為屬實
    ，既證人不知被告對其嫌隙，二人又未因此發生爭執，顯無
    可能因此事而有狹怨報復之理由，無證據證明證人之證詞係
    屬誣陷被告。證人甲○○警詢之證述，當事人於本院言詞辯
    論終結前，對之並無異議，本院審視證述作成時之情況亦認
    為適當，偵查中之證詞，亦無顯不可信之情況，依刑事訴訟
    法第一百五十九條之五第二項、第一百五十九條之一第二項
    之規定均有證據能力。被告轉讓予證人甲○○，經查獲之粉
    末、結晶物，經鑑定為海洛因（毒品驗餘淨重○．五三公克
    ）、甲基安非他命（毒品驗餘毛重○．四八二公克），此有
    法務部調查局九十五年三月二十二日調科壹字第○九○○一
    一四六號鑑定通知書、行政院衛生署管制藥品管理局九十五
    年一月十八日管檢字第○九五○○○○七六三號檢驗成績書
    足稽，並有扣案之上揭毒品可資佐證。按毒品危害防制條例
    第四條各款，明定有關販賣各級毒品之處罰規定；同法第八
    條各款，亦定有轉讓各級毒品之處罰規定，是販賣與轉讓毒
    品之犯行，固有時均為雙方之有償之對價行為。但所謂販賣
    行為者，須以營利之意思而購入或賣出，方足構成，倘於有
    償讓與他人之初，係基於營利之意思，並已著手實施，而因
    故無法高於購入原價出售，最後不得不以原價或低於原價讓
    與他人時，仍屬販賣行為，苟始終無營利之意思，縱以原價
    或低於原價有償讓與他人，即難謂為販賣行為，僅得以轉讓
    行為論處，此有最高法院九十四年度台上字第五三一七號判
    決足資參照。查檢察官提出之證據，僅能證明被告「有償」
    轉讓海洛因、甲基安非他命予甲○○，並無法證明被告於交
    付毒品之際，主觀上具有營利之意思，依卷內事證，亦無被
    告購入海洛因、甲基安非他命之「原價」以供本院比對被告
    有無以高於原價之價格出售獲利，客觀上亦無法證明有營利
    之事實，本於「罪證有疑，利歸被告」之原則，應從有利被
    告之認定，亦即認定被告係以原價有償轉讓海洛因、甲基安
    非他命予他人，並無營利之目的，依法僅能依轉讓第一級毒
    品、第二級毒品罪論處，尚難逕以販賣第一、二級毒品罪相
    繩。綜上所述，被告空言否認犯行，不足採信，本件被告轉
    讓海洛因、甲基安非他命之事實已臻明確，被告犯行堪以認
    定，應依法論科。
二、核被告所為，係犯毒品危害防制條例第八條第一項之轉讓第
    一級毒品罪、第二項之轉讓第二級毒品罪。其持有第一級毒
    品海洛因、第二級毒品甲基安非他命之行為，應為高度之轉
    讓行為所吸收，均不另論罪。公訴意旨認被告係犯毒品危害
    防制條例第四條第一項、第二項之販賣第一級毒品、第二級
    毒品罪，固有未洽，惟因起訴之基本事實相同，爰依法變更
    起訴法條。按被告行為後，刑法第五十六條業經修正刪除，
    於九十四年二月二日經總統公布，並自九十五年七月一日起
    施行，亦即被告基於概括犯意所為之數行為，自九十五年七
    月一日起已不再成立連續犯而得論以一罪，而應依具體行為
    之性質論罪。查被告之本案多次轉讓甲基安非他命之犯行，
    犯罪時間均發生於修法施行之前，被告所為之各次行為，時
    間、地點各均獨立，依修正前刑法第五十六條之規定，論以
    連續犯之一罪對被告較為有利，依刑法第二條第一項前段之
    規定，自應適用修正前之刑法第五十六條之規定論以連續犯
    。被告於上揭時間多次轉讓甲基安非他命之犯行，時間緊接
    ，觸犯構成要件相同之罪名，顯係基於概括犯意，為連續犯
    ，應依修正前刑法第五十六條之規定以轉讓第二級毒品一罪
    論，並加重其刑。被告行為後，刑法第五十五條，已刪除關
    於牽連犯之規定，惟並未變更有關想像競合犯之規定，僅增
    加但書「但不得科以較輕罪名所定最輕本刑以下之刑。」，
    此為科刑之限制，為法理之明文化，非屬法律變更，本院裁
    判時已在刑法修正施行後，自應適用裁判時之刑法第五十五
    條想像競合犯之規定，被告以一行為同時轉讓海洛因、甲基
    安非他命，觸犯不同之罪名，為異種想像競合，應依修正後
    之刑法第五十五條之規定，從一重之轉讓第一級毒品罪處斷
    。按毒品危害防制條例第八條第六項、第十一條第四項明定
    ：轉讓或持有毒品達一定數量者，加重其刑至二分之一，其
    標準由行政院定之。行政院據此於九十三年一月七日訂定發
    布「轉讓持有毒品加重其刑之數量標準」，其中第二條規定
    ：轉讓、持有第一級毒品淨重達五公克以上，加重其刑至二
    分之一。」，查本件被告轉讓之海洛因尚未達上揭應予加重
    規定之重量，自無加重之必要，附此敘明。爰審酌被告本身
    有施用毒品之習慣，竟不思戒除毒癮，反而購入毒品供己施
    用，甚且有償轉讓友人施用，其所為無疑助長毒品市場之交
    易熱度，並嚴重影響社會秩序，且犯後設詞狡飾犯行，法治
    觀念明顯淡薄，不宜輕縱，併慮其犯罪動機、所得以及犯後
    態度等一切情狀，量處如主文所示之刑，以示懲儆。末查，
    扣案海洛因（毒品驗餘淨重○．五三公克）、甲基安非他命
    （毒品驗餘毛重○．四八二公克），均係查獲之毒品，應依
    毒品危害防制條例第十八條第一項前段之規定，沒收銷燬之
    。另依毒品危害防制條例第十九條第一項之規定：犯第四條
    至第九條、第十二條、第十三條或第十四條第一項、第二項
    之罪者，其供犯罪所用或因犯罪所得之財物，均沒收之，如
    全部或一部不能沒收時，追徵其價額或以其財產抵償之；上
    開規定所稱「追徵其價額」者，必限於所沒收之物為金錢以
    外之其他財物而無法沒收時，始應追徵其價額，使其繳納與
    原物相當之價額。如所得財物為金錢而無法沒收時，應以其
    財產抵償之，而不發生追徵價額之問題；又毒品危害防制條
    例第十九條第一項有關沒收之規定，係刑法第三十八條第一
    項第二款、第三項之特別規定，採義務沒收主義，但上開法
    條既無「不問屬於犯人與否，沒收之。」之規定，故供犯該
    項所列之罪所用之物，如屬於犯人所有，即應沒收；如非犯
    人所有，則不在得予沒收之列，此有最高法院九十年度台非
    字第五十九號、九十三年度台上字第一○○八號、九十三年
    度臺上字第二七四三號判決意旨參照。據此，未扣案之轉讓
    毒品所得三千元，係被告所有，為轉讓毒品所得之財物，依
    毒品危害防制條例第十九條第一項之規定，應宣告沒收之，
    如全部或一部不能沒收時，以其財產抵償之。末查，上揭扣
    案海洛因之外包裝袋一只（分裝前）、甲基安非他命外包裝
    袋二只，均已交予證人甲○○非屬被告所有，不能依毒品危
    害防制條例第十九條第一項之規定，宣告沒收之；被告為警
    查獲前（即九十四年十一月二十日前）因轉讓毒品所得金錢
    ，並未扣案，證人無法具體指明轉讓毒品支出之總金額，被
    告又否認犯行，依卷內證據，無從查知上揭轉讓毒品所得之
    金額，自無強就無法證明之實際所得財物，為沒收或追徵、
    抵償諭知之必要，均附此敘明。
據上論斷，應依刑事訴訟法第二百九十九條第一項前段、第三百
條，毒品危害防制條例第八條第一項、第二項、第十八條第一項
前段、第十九條第一項，刑法第十一條前段、第二條第一項前段
、修正前刑法第五十六條、第五十五條，判決如主文。
本案經檢察官朱立豪到庭執行職務。
中    華    民    國    95    年    10    月    27    日
                 臺灣板橋地方法院刑事第十八庭
                          審判長法  官  連育群
                                法  官  吳幸娥
                                法  官  王綽光
以上正本證明與原本無異
如不服本判決應於送達後10日內向本院提出上訴狀
                                書記官  許清秋
中    華    民    國    95    年    10    月    30    日
附錄：本案論罪科刑法條全文
毒品危害防制條例第八條第一項：
轉讓第一級毒品者，處一年以上七年以下有期徒刑，得併科新臺
幣一百萬元以下罰金。
轉讓第二級毒品者，處六月以上五年以下有期徒刑，得併科新臺
幣七十萬元以下罰金。


司法院資訊處製作；財團法人民間司法改革基金會備份。
